臺灣高等法院刑事裁定
111年度毒抗字第606號
抗  告  人  
即  被  告  呂佩庭




上列抗告人即被告因違反毒品危害防制條例案件，不服臺灣新北
地方法院110年度毒聲更一字第14號，中華民國111年5月12日裁
定，提起抗告，本院裁定如下：
    主  文
原裁定撤銷，發回臺灣新北地方法院。
    理  由
一、原裁定意旨略以：抗告人即被告甲○○（下稱被告）為警於民
    國110年1月16日採取之尿液檢體（編號：000000），經送台
    灣尖端先進生技醫藥股份有限公司以酵素免疫分析法（EIA
    ）初驗及以氣相層析質譜儀法（GC/MS）複驗檢驗結果，發
    現確呈安非他命、甲基安非他命陽性反應。被告雖否認有施
    用第二級毒品犯行，辯護人另辯稱本件有違法搜索、逮捕之
    情事，又被告係非自願性採尿，採尿程序違法，且尿液可能
    遭調換或混淆等語。經查：被告為警採集之尿液，經送鑑驗
    結果呈安非他命及甲基安非他命均陽性反應，該結果係採用
    氣相層析質譜儀法進行確認，已足排除被告因服用藥物導致
    呈毒品偽陽性反應之可能，從而被告於110年1月16日為警採
    尿時起往前回溯96小時內之某時許，在不詳地點以不詳方式
    施用甲基安非他命1次之犯行，洵堪認定。又員警高翊凱、
    王振翰因案外人楊雅筑為毒品案件通緝犯身分，在屋主陪同
    下進入新北市○○區○○路0段00巷00號3樓等情，當符合刑事訴
    訟法第87條第1項之規定而無所謂違法搜索之情形。另員警
    高翊凱、王振翰當日進入屋內發現有毒品吸食器、一定數量
    袋裝毒品遭楊雅筑丟棄而當場扣押，警方當有相當理由認被
    告可能持有或施用上開毒品且為警方當場發覺，警方因而將
    被告逕予逮捕，核與刑事訴訟法第88條第1項、第2項現行犯
    逮捕規定之要件相符。況被告於警詢時已坦承施用第二級毒
    品，違反毒品危害防制條例罪嫌重大，自足認有相當理由對
    被告強制採尿作為犯罪證據，縱認本件警方未經被告同意而
    強制採尿，然施用毒品者恆具依賴性且毒品存在體內時間相
    當有限，如未及時採取尿液，證據即有滅失之虞，是依案內
    相關證據資料判斷，亦可認員警有相當理由得對被告進行採
    尿，依刑事訴訟法第205條之2規定，要無違法可言。此外，
    當時桌上僅有被告與楊雅筑之尿液檢體，即使尿液檢體真有
    錯置情形，被告與楊雅筑之尿液亦均有施用毒品後陽性反應
    ，至多僅有閾值高低之別。承此，被告前因施用毒品案件，
    經臺灣板橋地方法院（現更名為臺灣新北地方法院）以98年
    度毒聲字第578號裁定送觀察、勒戒後，認無繼續施用毒品
    之傾向，於98年7月14日釋放出所，並經臺灣板橋地方法院
    檢察署（現更名為臺灣新北地方檢察署）檢察官以98年度毒
    偵字第2326、2469、3495、4017號為不起訴處分確定等情，
    有本院被告前案紀錄表及矯正簡表各1份在卷可稽。是被告
    本案施用毒品犯行距其最近1次因犯施用毒品罪經觀察、勒
    戒執行完畢之日即98年7月14日已逾3年，即應再令觀察、勒
    戒。
二、抗告意旨略以：員警稱本件現場有吸食器，而企圖營造被告
    可能涉及毒品案件之假象，以現行犯逮捕被告，進而違法採
    檢尿液，且將所採尿液混淆，如何確認台灣尖端先進生技醫
    藥股份有限公司所出具濫用藥物檢驗報告之尿液檢體為被告
    所有，卷內並無證據補強，綜上，被告並無施用毒品，無觀
    察、勒戒之必要，請求撤銷原裁定，以維持被告之權益。
三、按犯第10條之罪者，檢察官應聲請法院裁定，或少年法院（
    地方法院少年法庭）應先裁定，令被告或少年入勒戒處所觀
    察、勒戒，其期間不得逾2月；觀察、勒戒後，檢察官或少
    年法院（地方法院少年法庭）依據勒戒處所之陳報，認受觀
    察、勒戒人無繼續施用毒品傾向者，應即釋放，並為不起訴
    之處分或不付審理之裁定；認受觀察、勒戒人有繼續施用毒
    品傾向者，檢察官應聲請法院裁定或由少年法院（地方法院
    少年法庭）裁定令入戒治處所強制戒治，其期間為6個月以
    上，至無繼續強制戒治之必要為止，但最長不得逾1年；依
    前項規定為觀察、勒戒或強制戒治執行完畢釋放後，3年後
    再犯第10條之罪者，適用前2項之規定，109年1月15日修正
    公布、同年7月15日生效施行之毒品危害防制條例第20條第1
    項至第3項分別定有明文。又上開所謂「3年後再犯」，應跳
    脫以往窠臼，以「3年」為期，建立「定期治療」之模式，
    只要本次再犯（不論修正施行前、後）距最近1次觀察、勒
    戒或強制戒治執行完畢釋放，已逾3年者，即該當之，不因
    期間有無犯第10條之罪經起訴、判刑或執行而受影響（最高
    法院109年度台上字第3826號判決意旨參照）。　
四、經查：
    原裁定依被告警詢時之自白，及被告於110年1月16日晚間6
    時40分許為警採集之尿液，經送請台灣尖端先進生技醫藥股
    份有限公司以酵素免疫分析法（EIA）初步檢驗、氣相層析
    質譜儀（GC/MS）確認檢驗後，結果呈安非他命（檢出濃度1
    750ng/mL）、甲基安非他命（檢出濃度18730ng/mL）陽性反
    應，有該公司110年2月2日濫用藥物檢驗報告、勘察採證同
    意書及臺北市政府警察局偵辦毒品案件尿液檢體委驗單（尿
    液檢體編號：000000號）在卷可憑（見110年度毒偵字第292
    7號偵查卷宗第15、17、36頁），認定被告於110年1月16日
    晚間6時40分許回溯96小時內某時，有施用第二級毒品甲基
    安非他命之事實，固非無見。惟查：
　㈠雖原審以證人高翊凱、王振翰於案發當日進入屋內發現屋內
    有毒品吸食器、一定數量之袋裝毒品遭楊雅筑丟棄，嗣遭警
    員當場扣押，認警員當場有相當理由認被告可能持有或施用
    毒品，遂以現行犯而逕予逮捕，輔以被告於製作警詢筆錄時
    已坦承有施用第二級毒品犯行，其涉嫌違反毒品危害防制條
    例罪嫌重大，自足認有相當理由對被告強制採尿作為犯罪之
    證據之情（見理由三㈡⒊⒋）。惟本案卷內之扣案物品清單顯
    示僅有被告之尿液1瓶，此有臺北市政府警察局信義分局扣
    押物品清單影本1紙在卷可稽（見同上偵查卷宗第41頁），
    則有關上開證人所述現場有查扣之毒品及吸食器等物一節，
    既事涉被告是否為現行犯而得以逮捕，自有再調查之必要。
  ㈡又原審以當時桌上僅有被告與楊雅筑之尿液檢體，即使尿液
    檢體真有錯置之情形，被告與楊雅筑之尿液亦均有施用毒品
    後之陽性反應，至多僅有閾值高低之別（見理由三㈡⒌）。惟
    被告否認施用毒品，並對於採尿未封緘等過程有所質疑，辯
    稱送鑑定之尿液非其本人所有云云，自有將扣案之尿液再送
    鑑定以釐清該尿液是否為被告所排放之必要。
  ㈢綜上所述，本件當場查獲之毒品及吸食器有無扣案，且扣案
    於何處，事涉被告是否為現行犯，又送請鑑定之尿液是否為
    被告本人所排放等節仍有可疑之處，即無從明確認定被告有
    檢察官所指施用第二級毒品甲基安非他命之犯行，被告據此
    提起抗告，尚屬有理。原裁定就上節既未予審酌調查，本院
    自無從為適法之判斷，復為兼顧被告之審級利益，爰將原裁
    定撤銷，發回原審詳查後更為妥適之裁定。
據上論斷，應依刑事訴訟法第413條前段，裁定如主文。　
中　　華　　民　　國　　111 　年　　7 　　月　　26　　日
　　　　　　      刑事第七庭  審判長法　官  孫惠琳
　　　　　　　　　　　　　　　　　  法　官  王惟琪
　　　　　　　　　　　　　　　　　  法　官  連雅婷
以上正本證明與原本無異。
不得再抗告。
                                    書記官  潘文賢
中　　華　　民　　國　　111 　年　　7 　　月　　27　　日